【裁判字號】    90,上易,2324
【裁判日期】    901228
【裁判案由】    詐欺
【裁判全文】
臺灣高等法院刑事判決                            九十年度上易字第二三二四號
    上  訴  人  萬誠股份有限公司
    即自訴人            設台北市○○○路九巷八之一號二樓
    代  表  人  甲○○
    代  理  人  丙○○
    被      告  乙○○
右上訴人因被告詐欺案件，不服臺灣臺北地方法院八十九年度自字第五二五號，中華
民國九十年五月二十五日第一審判決，提起上訴，本院判決如左：
    主  文
上訴駁回。
    理  由
一、本案經本院審理結果，認第一審判決對被告乙○○為無罪之諭知，核無不當，應
    予維持，並引用第一審判決書記載之證據及理由（如附件）。
二、自訴人上訴意旨略以：被告自承本件房地係由北元公司買受，由被告個人名義簽
    約，再由李家祥、王照雄、戊○○出面向合作金庫貸款轉入北元公司帳戶，而北
    元公司在中華商業銀行臺北分行之帳戶於八十七年四月間並無新台幣（下同）一
    千七百萬元或一千九百萬元支票兌現紀錄，該帳戶存款餘額除有數筆一至三百萬
    元外，大多數僅數十萬元，且該公司已於八十七年九月十二日申報停業，顯見被
    告無給付價金之資力與能力，又被告尚欠自訴人二千四百零十萬元未付，益證被
    告係假借買賣套取銀行現金；被告雖諉稱一千七百萬元係向自訴人代表人甲○○
    私下借款云云，惟為甲○○所否認，且無借據及約定利息為憑，參以甲○○因夫
    中風急需售屋募款醫療及生活，並結束公司，顯無閒錢貸與被告，被告飾詞借款
    以卸刑責，尤見存心詐騙等語。
三、按刑法第三百三十九條第一項之詐欺罪，以意圖為自己或第三人不法之所有，施
    用詐術，使他人因而陷於錯誤而交付財物為其成立要件，則被告有無詐欺罪責，
    自應以被告與自訴人簽訂買賣契約並使自訴人辦理房地所有權移轉登記時，有無
    不法所有之意圖，即有無施用詐術因而使自訴人陷於錯誤為判斷之依據，而不能
    僅憑被告事後仍有積欠自訴人或自訴人代表人款項之事實，推定被告自始即有詐
    欺犯行。經查：（一）本件係自訴人代表人甲○○欲售屋，經由甲○○之親戚林
    孝仁及其友人之居間，而由被告向自訴人購買等情，業據證人林孝仁於原審中證
    述綦詳，且本件被告與自訴人間之簽訂買賣契約、約定付款條件、及辦理移轉登
    記等交易過程，均為正常之不動產交易情形，已難認為被告曾施用何種詐術，自
    訴人代表人亦無陷於錯誤之可言。（二）自訴人於上訴理由狀內雖指稱被告仍積
    欠二千四百零十萬元，惟自訴人代表人甲○○稱被告欠其二千零十萬元（本院卷
    第三十三頁），被告則辯稱只欠一千二百萬元，均非一致，按自訴人所提出由被
    告交付未獲兌現之票據計有四張，其中一張為由幼扶國際興業有限公司簽發金額
    為一千七百一十萬元之本票（該本票金額數字部分之記載為一千七百一十六萬元
    ），另三張則均為金額一百萬元之支票（原審卷第一一一至一一四頁），而自訴
    人代表人已陳明該紙本票係保證票等語（原審卷第八十四頁），故被告積欠自訴
    人之款項是否仍達二千餘元萬元，自屬存疑；而本件買賣價金共計八千二百四十
    萬元，如以被告所稱尚欠一千二百萬元計算，被告計已支付七千餘萬元，如以自
    訴人持有之票據金額計算，被告亦已支付六千二百餘萬元，就此以觀，被告就上
    開房地辦理銀行貸款後，縱未能依約就貸款所得一次清償自訴人，然其既已交付
    票據予自訴人，且仍陸續支付大部分之價款，顯難認其自始即有為自己或第三人
    不法所有之意圖可言。（三）被告辯稱其係向自訴人代表人甲○○私下借款一千
    七百萬元乙節，業為甲○○所否認，證人丁○○亦證稱有無借貸其並不知情等語
    （本院卷第四十七頁），故被告此部分所辯尚乏實據可憑；又證人戊○○、李家
    祥均證稱未投資本件買賣，係被告以彼等名義登記及貸款等語（本院卷第七十九
    頁）；然此均為買賣契約成立及移轉登記以後之情事，尚不足資為不利於被告之
    論據。另證人蘇月霞於本院關於曾陪同甲○○向被告索款、及被告與甲○○間協
    議以一千二百萬元解決，被告無法履行等證言（本院卷第三十七頁），亦僅係事
    後被告與自訴人間之交涉情形，亦不足資為不利於被告之罪證。至於北元公司在
    支票存款帳戶內之金額與事後申報停業等情，尤與被告有無詐欺刑責之判斷無關
    。
    （四）綜上所述，自訴人之上訴，非有理由，應予駁回。
據上論結，應依刑事訴訟法第三百七十三條、第三百六十八條，判決如主文。
中      華      民      國    九  十    年     十二     月    二十八    日
                                台灣高等法院刑事第二十三庭
                                    審判長法  官 黃  瑞  華
                                          法  官 雷  雯  華
                                          法  官 宋      祺
右正本證明與原本無異。
不得上訴。
                                          書記官 蔡  慧  娟
中      華      民      國    九十一    年      元      月      三      日


司法院資訊處製作；財團法人民間司法改革基金會備份。
